【裁判字號】    98,豐交簡上,11
【裁判日期】    980408
【裁判案由】    公共危險
【裁判全文】
臺灣臺中地方法院刑事判決          98年度豐交簡上字第11號
公  訴  人  臺灣臺中地方法院檢察署檢察官
上  訴  人
即  被  告  丙○○
上列上訴人因公共危險案件，不服本院豐原簡易庭97年度豐交簡
字第902 號中華民國97年11月25日第一審簡易判決（聲請簡易判
決處刑案號：台灣台中地方法院檢察署97年度偵字第18056 號）
，提起上訴，本院管轄之第二審合議庭認應適用通常程序審理，
並自為第一審判決如下：
      主    文
原判決撤銷。
丙○○無罪。
      理    由
一、聲請簡易判決處刑意旨略以：被告丙○○於民國97年6 月12
    日晚上7時許至同日晚上9時10分許，與友人乙○○在臺中縣
    新社鄉○○村○居街乙○○之外甥傅福明（原名劉福民）住
    處，飲用高粱酒半瓶後，已達不能安全駕駛動力交通工具之
    程度，竟仍於同日晚上9時40分許，騎乘車牌號碼MT6-660號
    重型機車上路。嗣於同日晚上10時14分許，行經臺中縣新社
    鄉○○村○居街62之10號前，因酒後注意力降低，不慎發生
    自摔之交通事故，致其受有頭部右頂頭皮撕裂傷5.5 公分併
    腦震盪、前胸腹壁擦挫傷等傷害。嗣經警據報前往處理，將
    其緊急送往臺中縣東勢鎮農民醫院急診室診治，並委請院方
    對丙○○施以抽血檢驗，測得其血液中酒精含量達381.4mg/
    dl，經換算呼氣酒精濃度值為每公升1.9 毫克而查獲。因認
    被告涉犯刑法第185條之3公共危險罪嫌。
二、按犯罪事實應依證據認定之，無證據不得認定犯罪事實；又
    不能證明被告犯罪者，即應諭知無罪之判決，刑事訴訟法第
    154條第2項、第301條第1項分別定有明文。次按認定不利於
    被告之事實，須依積極證據，苟積極證據不足為不利於被告
    事實之認定時，即應為有利於被告之認定，更不必有何有利
    之證據。又認定犯罪事實所憑之證據，雖不以直接證據為限
    ，間接證據亦包括在內，然而無論直接或間接證據，其為訴
    訟上之證明，須達於通常一般人均不致有所懷疑，而得確信
    其為真實之程度，始得據為有罪之認定（最高法院30年上字
    第816 號、76年臺上字第4986號判例意旨參照）。又按刑事
    訴訟法第161條已於91年2月8日修正公布，其第1項規定檢察
    官就被告犯罪事實應負舉證責任，並指出證明之方法。是檢
    察官對於起訴之犯罪事實，應負提出證據及說服之實質舉證
    責任；倘其所提出之證據不足為被告有罪之積極證明，或其
    指出證明之方法，無從說服法院以形成被告有罪之心證，基
    於無罪推定之原則，自應為被告無罪判決之諭知（最高法院
    92年臺上字第128號判例意旨參照）。而刑法第185條之3 係
    以服用毒品、麻醉藥品酒類或其他相類之物，不能安全駕駛
    動力交通工具而駕駛為其犯罪構成要件，是其酒後有「駕駛
    」行為，乃犯罪成立之必要要件。
三、公訴人認被告丙○○涉有上開公共危險罪嫌，無非係以上開
    事實，業據證人乙○○於偵查中證述歷歷，而被告當時之呼
    氣酒精濃度高達每公升1.9 毫克，且被告因無法安全駕駛，
    致人車倒地，並受有傷害等資為論據。惟訊據被告丙○○堅
    決否認有何酒後駕車之行為，辯稱：伊當天已經喝醉，究竟
    是由乙○○騎車搭載時跌倒受傷，或伊準備上車時自行跌倒
    ，已不復記憶，惟伊確實沒有騎車之行為等語。
四、經查，證人乙○○於本院審理時證稱：97年6 月12日傍晚，
    與被告丙○○先在新社鄉某麵攤喝酒，過一會兒，被告騎機
    車載我去外甥劉福民（現改名為傅福明）家（即台中縣新社
    鄉○○村○居街62-10 號）一起喝酒。當時被告喝得很醉，
    喝完後被告要回家，一出門坐上摩托車就向右邊跌倒了，位
    置就在我外甥家門口附近，我過去扶他時，摩托車引擎沒有
    聲音（表示機車未發動）；機車不是我騎的，我也沒有扶他
    上車，被告自己一坐上車就跌倒了等語（本院98年3 月25日
    審判筆錄第4-6 頁）。則依證人乙○○之上開證述，尚難認
    定被告於案發當時有騎駕機車之行為。
五、至於證人乙○○於檢察官偵訊時固曾證稱：被告是自己騎車
    跌倒受傷云云。惟查：
  (一)呼氣酒精濃度為每公升0.25毫克時，行為之表現或狀態，出
    現從事複雜動作障礙，駕駛能力變差之情況；呼氣酒精濃度
    為每公升0.40毫克時，出現話多、感覺能力有障礙之現象；
    呼氣酒精濃度為每公升0.50毫克時，說話已含糊不清，且腳
    步不穩；呼氣酒精濃度為每公升0.55毫克時，平衡感與判斷
    力障礙度即升高；呼氣酒精濃度為每公升0.75毫克時，明顯
    酒醉狀態、且步履蹣跚；呼氣酒精濃度為每公升0.85毫克時
    ，出現噁心、嘔吐現象；呼氣酒精濃度為每公升1.50毫克時
    ，則呆滯木僵、昏睡迷醉；呼氣酒精濃度為每公升2.00毫克
    時，呼吸中樞麻痺、接近死亡；呼氣酒精濃度為每公升2.50
    毫克時，則死亡。有卷附「身體中酒精濃度與行為表現關係
    表」1 份在卷可參。本案被告為警查獲時，經委請東勢鎮農
    會附設農民醫院對丙○○施以抽血檢驗，測得其血液中酒精
    含量達381.4mg/dl，經換算呼氣酒精濃度值為每公升1.9 毫
    克，此有該醫院血清檢驗報告單1 紙在卷可參（警卷第15頁
    ）。依前開說明，被告當時精神狀態已達昏睡迷醉，並接近
    呼吸中樞痲痺、甚至死亡之程度，以此推論，被告走路尚有
    困難，遑論騎駕機車。
  (二)又本件機車倒地位置，恰位於臺中縣新社鄉○○村○居街62
    -10 號前，有道路交通事故現場圖一紙附卷可稽（警卷第12
    頁）。而臺中縣新社鄉○○村○居街62-10 號，正是甲○○
    之住處，亦即被告與證人乙○○一起飲酒處。則證人乙○○
    證稱：被告一坐上機車就跌倒在地等情，自堪採信。
  (三)至於公訴人以被告機車車體之明顯擦痕，係被告騎車擦撞或
    碰撞所造成，因而認定被告當時有騎駕機車之行為。惟依卷
    附照片所示，被告機車車體之擦痕相當明顯，倘被告係騎車
    於行進中摔倒，必然會在路面留下刮地痕，惟依卷附之道路
    交通事故現場圖及現場照片，並未發現任何刮地痕跡。是被
    告機車車體之擦撞痕跡，應係如被告所稱係先前機車擦撞，
    或如證人乙○○所言，係被告坐上車後，機車倒向右側時所
    造成等情，較為可採。
  (四)綜上所述，證人乙○○於偵訊時固證稱是被告自己騎車摔倒
    云云，惟所述既與上開稽證不符，所為證言，自不可採信。
    應以證人乙○○於本院審理時之證述為可採。
六、至於公訴人當庭表示：依證人乙○○所言，被告與乙○○在
    前往甲○○住處飲酒前，既已先在麵攤一起喝酒，並由被告
    騎機車搭載乙○○前往甲○○住處，則此部分之行為亦構成
    酒後駕車。惟查，被告縱有飲酒騎車，惟此部分之事實，並
    無任何酒精測試報告足以證明被告當時已達不能安全駕駛動
    力交通工具之程度，自亦無法證明被告犯罪甚明。
七、被告固另聲請傳訊證人甲○○，惟證人乙○○於本院審理時
    已證稱甲○○當時並未目睹被告自機車上摔倒之情形，且本
    院依上開稽證已足資判斷，要無再行傳訊證人甲○○之必要
    ，附此敘明。
八、綜上所述，本件被告雖有飲酒，惟並無駕駛機車之行為。本
    院依據全部卷證資料，並無法獲致被告有酒後騎駕機車之心
    證。此外，復查無其他積極明確之證據，足以證明被告有公
    訴人所指之上開犯行，依法自應為無罪判決之諭知。
九、原審疏未詳究上情，對被告遽予論罪科刑，自非允洽；而被
    告上訴意旨指摘原判決不當，應屬可取，為有理由。又檢察
    官聲請簡易處刑之案件，法院於審理後，認應為無罪判決之
    諭知者，應適用通常程序審判之，刑事訴訟法第452 條及第
    451條之1第4項但書第3款分別定有明文。而原判決無可維持
    ，既如前述，自應由本院合議庭將原判決撤銷，並改依第一
    審通常程序審判，而為被告無罪之諭知。
九、據上論斷，應依刑事訴訟法第455條之1第3項、第452條、第
    451條之1第4項但書第3款、第369條第1項前段、第364 條、
    第301條第1項前段，判決如主文。
中    華    民    國    98    年    4     月    8     日
                  刑事第九庭  審判長法官  簡源希
                                    法官  戴博誠
                                    法官  高英賓
以上正本證明與原本無異。
如不服本判決應於收受送達後10日內向本院提出上訴書狀，並應
敘述具體理由；其未敘述上訴理由者，應於上訴期間屆滿後20日
內向本院補提理由書（均須按他造當事人之人數附繕本）「切勿
逕送上級法院」。
                                  書記官  司立文
中    華    民    國    98    年    4     月     8    日


司法院資訊處製作；財團法人民間司法改革基金會備份。
